【裁判字號】    95,訴,234
【裁判日期】    950404
【裁判案由】    損害賠償
【裁判全文】
臺灣桃園地方法院民事判決               95年度訴字第234號
原      告  乙○○○
訴訟代理人  丙○○
被      告  甲○○
上列當事人間因傷害等案件，原告提起刑事附帶民事訴訟，請求
損害賠償，經本院刑事庭以94年度桃附民字第63號裁定移送前來
，本院於民國95年3 月21日言詞辯論終結，判決如下：
    主  文
被告應給付原告新臺幣陸萬陸仟伍佰柒拾元，及自民國九十四年
十月十二日起至清償日止，按年息百分之五計算之利息。
原告其餘之訴駁回。
訴訟費用由被告負擔百分之十五，餘由原告負擔。
本判決原告勝訴部分得假執行。
原告其餘假執行之聲請駁回。
    事  實
甲、原告方面：
一、聲明：被告應給付原告新臺幣（下同）506,570元，及自起
    訴狀繕本送達翌日起至清償日止，按年息5%計算之利息；原
    告並願供擔保，請准宣告假執行。
二、陳述：被告於民國91年11月1 日17時10分許，受僱於訴外人
    陳拯民在坐落於桃園縣龜山鄉○○○段陳厝坑小段第527 之
    3 地號土地上，駕駛挖土機挖掘時，與上開土地共有人之一
    即原告發生言語爭執，詎被告竟以閩南語「幹你娘老機歪」
    之穢語，公然辱罵原告。嗣於91年11月05日16時許，被告由
    訴外人陳拯民陪同，至原告住處欲為前開公然辱罵原告之事
    道歉，然因被告對原告提出道歉之條件不滿，竟又動手對原
    告之身體拳打腳踢，致使原告受有臉、雙側大腿、腹部、右
    上肢等全身多處挫傷之傷害。被告上開公然侮辱及傷害原告
    之行為，業經鈞院以94年度桃簡字第1873號判處罪刑並確定
    在案。原告自得依民法第184 條第1 項前段、第193 條第1
    項及第195 條第1 項之規定，請求被告賠償下列損害：(1)醫
    療費用：6,570 元。(2)精神慰撫金：原告年歲已大，遭被告
    為上開侵權行為，肉體及精神皆產生極大之痛苦，此部分請
    求50萬元之非財產上損害賠償。綜上，爰訴請判決如聲明所
    示。
三、證據：提出證明書1 紙、本院刑事庭傳票1 紙、醫療費用收
    據20紙、身分證正反面、本院94年度桃簡字第1873號刑事簡
    易判決各1 份（均為影本）。
乙、被告方面：被告未於最後言詞辯論期日到場，惟據其以前到
    庭所為聲明及陳述略以：
一、聲明：駁回原告之訴。
二、陳述：伊曾欲以6 萬元與原告和解，但原告不接受。另伊對
    國術館之收據有意見，對其餘之醫療費用收據則無意見。且
    原告請求之精神慰撫金金額太高。為此，請為判決如答辯聲
    明所示。
丙、本院依職權函詢兩造之所得資料及財產歸戶清冊，有財政部
    臺灣省北區國稅局桃園縣分局95年3 月1 日北區國稅桃縣二
    字第0951004574號函附各類所得資料清單6 紙及財產歸屬資
    料清單2 紙附卷。
    理  由
壹、程序方面：本件被告經合法通知，無正當理由，未於最後言
    詞辯論期日到場，核無民事訴訟法第386 條所列各款情形，
    爰依原告聲請，由其一造辯論而為判決。
貳、實體方面：
一、本件原告起訴主張，被告於91年11月1 日17時10分許，在坐
    落桃園縣龜山鄉○○○段陳厝坑小段第527 之3 地號土地上
    駕駛挖土機挖掘時，與原告爭執後，竟以閩南語「幹你娘老
    機歪」之穢語，公然辱罵原告。嗣於91年11月05日16時許，
    被告至原告住處欲道歉時，竟又因故毆打原告，致原告受有
    臉、雙側大腿、腹部、右上肢等全身多處挫傷之傷害。原告
    自得依民法第184 條第1 項前段、第193 條第1 項及第195
    條第1 項之規定，請求被告賠償醫療費用及精神慰撫金合計
    506,570 元，並訴請判決如聲明所示等語。
二、被告則以：伊對原告提出之國術館收據有意見，另原告請求
    之精神慰撫金金額過高等語，資為抗辯。
三、兩造不爭執之事項：
（一）被告確有分別於上開時、地，以言語公然侮辱原告及毆打
      原告，致原告受有上開傷害之行為，且原告上開行為業經
      本院以94年度桃簡字第1873號刑事簡易判決判處罪刑在案
      之事實，有本院上開刑事簡易判決1 份附卷可稽（見本院
      卷第5頁）。
（二）原告遭被告毆打受傷後，共支出醫療費用6,570 元之事實
      ，業據提出長庚紀念醫院醫療費用收據18紙（見本院卷第
      30至38頁）、新光吳火獅紀念醫院醫療費用收據2 紙（見
      本院卷第39、40頁）在卷可證。
四、兩造於95年3 月2 日本院言詞辯論時協議簡化爭點為（見本
    院卷第20頁）：
（一）原告所支出之醫療費用中，關於國術館開立之部分，是否
      得以請求？
（二）原告所請求之精神慰撫金金額是否過高？
五、本院之判斷：
（一）關於原告於受傷後曾至蔡榮興國術館就診之事實，固據提
      出證明書1 紙為證（見本院卷第26頁），惟原告並未能證
      明此等醫療手段為必須施行者及其支出費用之金額，故尚
      難採信，且原告迄本件言詞辯論終結止，均未就此部分支
      出之金額為擴張聲明之主張，是此部分尚無庸再予審究。
（二）原告請求之慰撫金部分：本院審酌被告所為本件侵權行為
      之情節、經過，所致原告精神上及肉體上可能產生之痛苦
      程度，另參諸原告為40年10月25日生，於被告為本件侵權
      行為時年紀50歲，其教育程度為不識字，經歷及工作為家
      管，其於90、91、92年度之收入總金額分別為11萬餘元、
      6 萬餘元、2 萬餘元，名下財產則僅有聯華電子股份有限
      公司之投資22萬餘元，上開事項除為原告自陳在卷外（見
      本院卷第20頁，本院95年3 月2 日言詞辯論筆錄），並為
      被告所不爭執，且有財政部臺灣省北區國稅局桃園縣分局
      95年3 月1 日北區國稅桃縣二字第0951004574號函附其綜
      合所得稅各類所得資料清單及財產歸屬清單4 紙在卷可按
      （見本院卷第42、44、46、48頁）；被告則為53年6 月26
      日生，於為本件侵權行為時年紀38歲，學歷為國中畢業，
      經歷則為駕駛員、機械員、泥水工，現在工作為餐廳管理
      ，每月收入為2 萬5 千元，其於90、91年度之收入總金額
      分別為34萬餘元、5 萬餘元，92年度則無收入資料，另其
      名下則無財產資料，此除為被告所自陳在卷而為原告所不
      爭執外（見本院卷第20頁，本院95年3 月2 日言詞辯論筆
      錄），並有財政部臺灣省北區國稅局桃園縣分局95年3 月
      1 日北區國稅桃縣二字第0951004574號函附其綜合所得稅
      各類所得資料清單及財產歸屬清單4 紙附卷可稽（見本院
      卷第43、45、47、49頁）等一切情狀，認原告請求被告賠
      償慰撫金50萬元，尚屬過高，應予核減至6 萬元，始較適
      當。
六、基上所陳，本件原告因被告所為上開行為而致之損失，應以
    66,570元為可採信，其逾此金額之主張，則不可取。
七、按因故意或過失，不法侵害他人之權利者，負損害賠償責任
    ；不法侵害他人之身體或健康者，對於被害人因此喪失或減
    少勞動能力或增加生活上之需要時，應負損害賠償責任；不
    法侵害他人之身體、健康、名譽、自由、信用、隱私、貞操
    ，或不法侵害其他人格法益而情節重大者，被害人雖非財產
    上之損害，亦得請求賠償相當之金額，民法第184 條第1 項
    前段、民法第193 條第1 項、第195 條第1 項前段各有明文
    。本件被告有上開公然侮辱及故意傷害原告之行為，且其行
    為不法，並致原告受有上揭損害，前已認定，而被告之行為
    與原告受損結果，其間有相當因果關係，衡諸經驗法則，亦
    無疑義，則原告據以請求被告賠償，於前述所認定之金額範
    圍內，揆諸上揭法律規定，自屬有據。
八、末按給付無確定期限者，債務人於債權人得請求給付時，經
    其催告而未為給付，自受催告時起，負遲延責任。其經債權
    人起訴而送達訴狀，或依督促程序送達支付命令，或為其他
    相類之行為者，與催告有同一之效力；遲延之債務，以支付
    金錢為標的者，債權人得請求依法定利率計算之遲延利息；
    應付利息之債務，其利率未經約定，亦無法律可據者，週年
    利率為5%，民法第229 條第2 項、第233 條第1項 前段、第
    203 條分別定有明文。本件係屬侵權行為損害賠償之債，自
    屬無確定期限者；又係以支付金錢為標的，則依上揭法律規
    定，原告就被告應給付之金額部分，一併請求自起訴狀繕本
    送達翌日即94年10月12日（見本院94年度桃附民字第63號卷
    第18頁送達證書所載）起至清償日止，按法定利率即年息5%
    計算之利息，亦屬於法有據。
九、從而，原告依民法侵權行為規定之法律關係，請求被告給付
    原告66,570元及自94年10月12日起至清償日止，按年息5%計
    算之利息，為有理由，應予准許；其逾此範圍之請求，則為
    無理由，應予駁回。
十、本判決所命被告給付原告之金額未逾50萬元，依民事訴訟法
    第389 條第1 項第5 款規定，應依職權宣告假執行。此部分
    原告雖陳明願供擔保請求宣告假執行，惟僅係促請本院為上
    開宣告假執行職權之發動。另其餘原告之訴經駁回之部分，
    其假執行之聲請已失所附麗，應併駁回之。
據上論結，本件原告之訴為一部有理由，一部無理由，依民事訴
訟法第79條、第389 條第1 項第5 款，判決如主文。
中    華    民    國    95    年    4    月     4     日
                      民事第二庭  法  官  張震武
右為正本係照原本作成
如對本判決上訴，須於判決送達後20日內向本院提出上訴狀
中    華    民    國    95    年    4     月    4     日
                                  書記官  李家


司法院資訊處製作；財團法人民間司法改革基金會備份。
